【裁判字號】    99,台上,3873
【裁判日期】    990624
【裁判案由】    妨害自由等罪
【裁判全文】
最高法院刑事判決            九十九年度台上字第三八七三號
上  訴  人  乙○○
選任辯護人  林憲同律師
上  訴  人  甲○○
上列上訴人等因妨害自由等罪案件，不服台灣高等法院中華民國
九十九年四月六日第二審判決（九十八年度上訴字第四二六八號
，起訴案號：台灣板橋地方法院檢察署九十七年度偵字第一一０
二九號），提起上訴，本院判決如下：
    主  文
上訴駁回。
    理  由
一、乙○○部分：
按刑事訴訟法第三百七十七條規定，上訴於第三審法院，非以判
決違背法令為理由，不得為之。是提起第三審上訴，應以原判決
違背法令為理由，係屬法定要件。如果上訴理由書狀並未依據卷
內訴訟資料，具體指摘原判決不適用何種法則或如何適用不當，
或所指摘原判決違法情事，顯與法律規定得為第三審上訴理由之
違法情形，不相適合時，均應認其上訴為違背法律上之程式，予
以駁回。本件原判決撤銷第一審關於上訴人乙○○妨害自由部分
之判決，改判論處乙○○共同連續剝奪他人行動自由，暨共同剝
奪他人行動自由罪刑，已敘明所憑之證據及認定之理由；從形式
上觀察，並無判決違背法令之情形存在。查原判決依憑共同被告
甲○○在偵查及第一審法院審理中所為不利於乙○○之證言，參
酌證人即被害人蔡高碧在警詢中之陳述等卷證資料，認乙○○為
催討蔡高碧積欠之借款本息（重利等罪部分，已判刑確定），夥
同甲○○等人先後二次將蔡高碧強押上車，載至台北縣深坑鄉○
鄉路山區甲○○租屋處，予以毆打，剝奪其行動自由等情，已詳
敘其取捨判斷之理由，足資為適用法律之依據。至蔡高碧遭受拘
禁之確實地點為何，無礙於犯罪同一性之辨別；而其遭受拘禁時
間之長短，借貸之金額若干，是否簽發本票償還債務等各節，亦
不影響妨害自由事實之認定。上訴意旨執此指摘原判決不適用法
則、理由不備及調查未盡云云，難謂符合第三審上訴之法定要件
。又乙○○所為之此部分犯行，係在中華民國九十六年罪犯減刑
條例所定減刑基準日以前，且合於減刑條件，應依同條例第二條
第一項第三款減其宣告刑二分之一，原判決已加敘明（見原判決
第三十一頁第十八行至第二十四行），殊無上訴意旨所稱「漏引
判決適用之法律」之情事。再查，原判決採納證人即被害人黃秀
鸞之證言，為認定乙○○剝奪黃秀鷥行動自由所憑證據之一，亦
已詳細審酌論列；復以乙○○辯稱黃秀鸞係自行上車，且行車途
中曾下交流道休息，未限制其行動自由等語，為卸責之詞，不足
採信，併予指駁。上訴意旨仍持陳詞，謂黃秀鸞係主動上車並請
周利貞簽發本票，伊未曾施以強暴或脅迫，黃秀鸞為脫免詐欺借
款之法律責任，故為不實之陳述云云，漫就原審取捨證據及判斷
其證明力職權之適法行使，暨判決內已明白論斷之事項，任意指
摘，尤非第三審上訴之合法理由。其上訴為違背法律上之程式，
應予駁回。
二、甲○○部分：
查第三審上訴書狀，應敘述上訴之理由，其未敘述者，得於提起
上訴後十日內補提理由書於原審法院，已逾上述期間，而於第三
審法院未判決前仍未提出上訴理由書狀者，第三審法院應以判決
駁回之，刑事訴訟法第三百八十二條第一項、第三百九十五條後
段規定甚明。本件上訴人甲○○因妨害自由案件，經原審判決後
，於民國九十九年四月二十四日提起上訴，並未敘述理由，迄今
逾期已久，於本院未判決前仍未提出，依上開規定，其關於此部
分之上訴自非合法，應予駁回。再者，原判決關於甲○○重利部
分（未聲明一部上訴，視為全部上訴），係依刑法第三百四十四
條論處罪刑，核屬刑事訴訟法第三百七十六條第一款之案件，既
經第二審判決，自不得上訴於第三審法院，甲○○猶提起上訴，
於法不合，亦應駁回之。
據上論結，應依刑事訴訟法第三百九十五條，判決如主文。
中    華    民    國  九十九  年    六    月  二十四  日
                      最高法院刑事第十庭
                          審判長法官  花  滿  堂
                                法官  黃  正  興
                                法官  陳  東  誥
                                法官  林  錦  芳
                                法官  洪  昌  宏
本件正本證明與原本無異
                                      書  記  官
中    華    民    國  九十九  年    六    月  二十八  日
                                                      v

司法院資訊處製作；財團法人民間司法改革基金會備份。
